臺灣高等法院刑事裁定
110年度聲再字第306號
再審聲請人
即受判決人  吳世偉


上列聲請人因違反毒品危害防制條例案件，對於本院109年度上
訴字第93號，中華民國109年2月26日第二審確定判決（原審案號
：臺灣桃園地方法院108年度審訴字第1208號，起訴案號：臺灣
桃園地方檢察署108年度毒偵字第2391號），聲請再審，本院裁
定如下：
    主  文
再審之聲請駁回。 
    理  由
一、再審聲請意旨略以：
㈠、再審聲請人即受判決人吳世偉於民國108年3月18日下午3時5
    分許遭新北市政府警察局中和偵二隊警員逮捕到案，理應依
    該案押送地檢署執行開庭審理程序，孰料承辦員警竟出言恫
    嚇，脅迫聲請人必須配合其採集尿液送驗，並簽下自願採尿
    同意書與製作不實之筆錄，據查，刑事訴訟法第158條之4條
    文稱謂：「……實施刑事訴訟之公務員，因違背法定程序取得
    之證據，其有無證據能力的認定，應審人權保障及公共利益
    之均衡維護。」分局警員對被告採集尿液之強制處分措施，
    應屬違法發動及取得，請鈞院諒察聲請人在被捕時所處情狀
    ，是否可能被迫同意，而非自願性同意之可能？倘片面認定
    採驗尿液合法，其檢驗報告均有證據能力，進而據以認定聲
    請人有施用一級毒品之犯行，如此這般之偏頗認事用法，確
    有可議違誤之嫌，本案因相關證據經排除禁用而無從作為認
    定事實可能，誠如大法官釋字第392號、第520號解釋理由所
    述，基於法治國原則，縱令實質正當亦不可取代程序合法，
    國家為達成刑事司法究明案件真相的目的，非謂即可訴求任
    何手段，偵查犯罪與維護治安間，應取得平衡，及憲法要求
    之正當法律程序，訴訟程序上效果最為強烈者，及為證據排
    除禁止使用原則，畢竟刑事訴訟係不計代價，不問是非手段
    之真實發現，敬請參酌之。
㈡、再究被告之自白不得作為有罪判決之唯一證據，仍應調查其
    他必要之證據，此案是否與事實相符，即如刑事訴訟法第15
    5條後段所稱謂：證據不足，不利於被告事實之認定時，即
    應為有利被告之認定，更不必有任何利之證據，此亦有最高
    法院30年上字第816號判例可參照，倘證據採取既屬違法，
    理應排除而禁止使用，刑事裁決豈能作為倚恃？請鈞院賜予
    提起聲明異議之聲請，撤銷原判決，給予聲請人無罪之判定
    等語。
二、本案聲請人雖係提出聲明異議狀表明就本院109年度上訴字
    第93號確定判決聲明異議，然其聲明異議意旨均係對上開本
    院確定判決表達不服之意思，並請求「撤銷原判決，給予被
    告無罪之判定」，而非認檢察官執行之指揮有所不當，本於
    解釋意思表示應探求當事人之真意，不得拘泥於所用辭句之
    法理，核聲請人所提聲明異議之真意，應係就本院上開確定
    判決提起再審之意思，先予敘明。
三、查原確定判決係依憑聲請人於原審及本院前審之自白、台灣
    檢驗科技股份有限公司108年4月1日濫用藥物檢驗報告、勘
    察採證同意書、新北市政府警察局受採集尿液檢體人姓名及
    檢體編號對照表等證據綜合研判，而認定聲請人有於108年3
    月18日為警採尿時起往前回溯26小時內之某時許，在桃園市
    ○○區○○街00巷00號2樓住處內，以將第一級毒品海洛因置入
    針筒內再摻水注射手臂之方式而施用之事實，有本院109年
    度上訴字第93號判決附卷可稽，且經本院調取上開案卷核閱
    無訛。查原確定判決業已詳述認定犯罪事實之依據及憑以認
    定之理由，從形式上觀察，並無違反經驗或論理法則，以及
    證據漏未調查審酌之情形。
四、本院經於110年10月27日聽取聲請人即受判決人、檢察官之
    意見後，判斷如下：
㈠、刑事訴訟法設有為受判決人利益，得以未經法院審酌且具「
    確實性」（即足以動搖原確定判決所認定事實之合理懷疑）
    之事實或證據為由聲請再審之機制；同法第420條第1項第6
    款前段及第3項規定所稱「發現新事實或新證據」，指判決
    確定前已存在或成立而未及調查斟酌，以及判決確定後始存
    在或成立之事實或證據；同法第421條所稱「（證據）漏未
    審酌」，係指證據業已提出或已發現而未予調查，或雖調查
    但未予判斷取捨並說明理由者而言。上述「發現新事實或新
    證據」及「（證據）漏未審酌」，同指證據於法院而言具有
    未判斷資料性（即「新規性」）。質言之，舉凡法院未經發
    現而不及調查審酌，或就已發現之事實、證據，但未實質判
    斷其價值者，均屬之。又同法第420條第1項第6款後段關於
    發現新事實或新證據單獨或與先前之證據綜合判斷，足認受
    有罪判決之人應受無罪或輕於原判決所認罪名之判決，及同
    法第421條關於足生影響於判決之重要證據漏未審酌等規定
    ，則均係證據「確實性」之問題。聲請再審所指之證據必須
    具備「新規性」（即法院未判斷資料性）作為前提要件，故
    聲請再審所執之新證據或所主張漏未審酌之證據，不能祇係
    就卷存業經法院取捨論斷之證據再事爭辯，並據為該等證據
    符合「確實性」之主張（最高法院108年度台抗字第1290號
    裁定意旨參照）。
㈡、本件聲請再審意旨雖稱遭逮捕時並未遭搜獲毒品等物，警方
    不應該採尿，而主張警方有違反其個人意願採尿之採證違法
    情事云云，惟縱使未查獲毒品或施用器具等物品，若確經受
    驗者基於自由意志而同意，此採尿程序自無違法可言。查聲
    請人於本院就當時採尿過程陳稱：我原本不太想尿，但是警
    察跟我說趕快尿一尿，趕快送我去桃園，所以我就尿了等語
    （見本院卷第108頁），其中「警察跟我說趕快尿一尿，趕
    快送我去桃園」此情，不過是警方催促聲請人儘速解尿以節
    省時間而已，並非是以若不解尿送驗則有何不利後果，或若
    配合解尿可有何不正利益等語恐嚇或誘導聲請人接受採尿，
    是依聲請人上開所述，難認聲請人經通緝到案後，警員有以
    強暴、脅迫、誘導或其他不正方法詢問被告及要求採尿。又
    被告經員警提及採尿之事後，即順從前去排尿送驗，未見其
    有反對之意思，並有簽立勘察採證同意書（見毒偵卷第16頁
    ），因驗尿結果呈嗎啡、可待因陽性反應，經檢察官於同年
    5月9日訊問聲請人時，已離108年3月18日採尿時間超過50天
    ，聲請人仍明確表示「有同意採尿」，承認施用第一級毒品
    等語（見毒偵卷第56頁正反面），嗣經起訴在原審及本院前
    審審理時，聲請人就警方採尿過程未為任何爭執，經法院提
    示勘察採證同意書及驗尿報告等證據時，並均表示沒有意見
    、認罪，請求輕判等語（見原審卷第41至44頁；本院前審卷
    第89至94頁），顯可認其當時應是基於自由意志同意採尿甚
    明。另聲請人於本院雖又稱當時警方是拿一疊文件要我簽名
    右下角，沒有告知我是採尿同意書云云，然該勘察採證同意
    書中（見毒偵卷第16頁）聲請人之簽名是在中間下方，並非
    其所稱之右下角，聲請人簽名處上方數行已清楚載明採證標
    的是「尿液」，簽名處上一行更清楚載明「自願同意」等字
    ，遑論聲請人嗣後已向檢察官明白供稱「有同意採尿」，業
    如前述，是聲請人空言辯稱其當時是因不知該勘察採證同意
    書之意思而簽名云云，自難認屬可採。準此，聲請人聲請再
    審主張警方違反其意願而違法採尿，難以憑採，且形式上觀
    之，無論單獨或結合先前已經存在卷內之各項證據資料，予
    以綜合判斷，均不足以動搖原確定判決認定之事實，無從執
    為再審之理由。
㈢、有罪之判決確定後，倘原判決所憑之證物已證明其為偽造或
    變造者，為受判決人之利益，得聲請再審，刑事訴訟法第42
    0條第1項第1款固定有明文；又參與原判決或前審判決或判
    決前所行調查之法官，或參與偵查或起訴之檢察官，或參與
    調查犯罪之檢察事務官、司法警察官或司法警察，因該案件
    犯職務上之罪已經證明者，或因該案件違法失職已受懲戒處
    分，足以影響原判決者，為受判決人之利益，得聲請再審，
    刑事訴訟法第420條第1項第5款亦有規定。惟上開各款規定
    所稱之「證明」，依同條第2項之規定，係以經判決確定，
    或其刑事訴訟不能開始或續行非因證據不足者為限，始得為
    之。聲請再審意旨指摘承辦員警有恫嚇，脅迫聲請人必須配
    合其製作不實之筆錄部分，除未指出警方以如何之言詞或方
    式恫嚇，脅迫或筆錄有何不實之處外，原判決是以被告於原
    審及本院前審之自白為證據，並未依憑被告之警詢筆錄為證
    據，是聲請再審意旨主張警詢筆錄不實部分，顯與刑事訴訟
    法第420條第1項第1款之規定不合。又本案承辦員警亦未經
    確定判決認定有聲請再審意旨所指犯職務上之罪已經證明之
    情事，揆諸前揭說明，其空言主張，顯亦不符合刑事訴訟法
    第420條第1項第5款之再審事由。
五、綜上所述，再審聲請人所提聲請再審之主張，並不符合前揭
    刑事訴訟法第420條第1項第1款、第5款、第6款所定之再審
    事由，據此，本件聲請再審部分為無理由，部分為不合法且
    無從補正，應予駁回。
據上論斷，依刑事訴訟法第433條，裁定如主文。
中　　華　　民　　國　　110 　年　　10　　月　　29　　日
                  刑事第二十庭  審判長法　官  王復生
                                      法　官  蕭世昌 
                                      法　官  張紹省
以上正本證明與原本無異。
如不服本裁定，應於收受送達後五日內向本院提出抗告狀。
                                      書記官  莫佳樺
中　　華　　民　　國　　110 　年　　11　　月　　2 　　日